【裁判字號】    92,上訴,1081
【裁判日期】    920530
【裁判案由】    偽造貨幣
【裁判全文】
臺灣高等法院刑事判決                          九十二年度上訴字第一０八一號
    上  訴  人  臺灣臺北地方法院檢察署檢察官
    被      告  甲○○
    指定辯護人  本院公設辯護人  李廣澤
右上訴人因被告偽造貨幣案件，不服臺灣臺北地方法院，九十二年度訴緝字第四號中
華民國九十二年三月十四日第一審判決（起訴案號：臺灣臺北地方法院檢察署九十年
度偵字第一九二三六號），提起上訴，本院判決如左：
    主    文
上訴駁回。
    理    由
一、本案經本院審理結果，認第一審判決以不能證明被告犯罪而諭知無罪，核無不當
    ，應予維持，並引用第一審判決書所記載之理由及證據。
二、上訴意旨略謂：(一)被告供稱偽鈔係綽號「嘉宏」之男子所交付，要向其購買手機
    ，其向板橋「世界通訊」之魏先生調貨給「嘉宏」，將「嘉宏」交付之鈔票付款
    ，始知該鈔票係偽鈔，其以真鈔付款後，將偽鈔收藏於書本中等語。惟被告無法
    供出「嘉宏」之真實姓名，有無此人存在已有可疑，更遑論系爭偽鈔係自「嘉宏
    」處所取得，而板橋南雅觀光夜市附近並無被告所稱之「世界通訊社」或「世界
    通訊」，僅有店名為「大世界通信廣場」之商店，該店負責人李碧香於偵查中供
    證其店雖曾雇用有「魏姓」員工，但該員工於八十八年間受僱三個月即離職，與
    被告所供購機時間相距二年有餘，足證被告所供係卸責之詞，不足採信。(二)又經
    原審當庭勘驗係爭十四張偽鈔得悉，該等偽鈔雖均有隱藏之浮水印、防偽線，惟
    紙質有明顯之顆粒痕跡，製作之浮水印與防偽線也相當粗糙，其中編號四之偽鈔
    正面人像及反面浮水印墨色，均有水漬暈開之情形（原審訴字卷，第一二五至一
    二六頁，且當中鈔票號碼多所重複（號碼ＤＭ七二九二二二ＨＸ有六張，ＤＳ二
    四七七八九ＡＹ有三張），極易辨明真假與否，稽以其將之收藏於書本中，被告
    知悉其係偽造，事甚明灼，被告猶執前詞辯稱伊不知情云云，顯不可採。(三)退萬
    步言，姑不論被告如何取得系爭偽鈔，或者收受當時是否明確知悉該等鈔票係屬
    偽鈔等情。然被告於偵查中亦自承伊將賣手機所得之鈔票拿去世界通信行付帳時
    ，世界通信之員工跟伊說這是假鈔而不予收受，伊還因此倒貼一萬二千元等語。
    是被告縱使自「嘉宏」處收受鈔票時，並不知悉該等鈔票係屬偽鈔乙節，然向通
    信行之人員提示過後，即明確知悉所持有之十四張舊版千元鈔票係屬偽鈔，卻仍
    執意收集，並擺放於房間內隨手可得之處，而為同案被告羅紹盛所撿拾，是其顯
    有供行使之用而收集偽鈔之意圖甚明，而有觸犯刑法第一百九十六條第一項罪刑
    之嫌。原判決為被告無罪之判決，認事用法均有違誤，為此提起上訴等語。
三、查被告於本院供稱大世界廣場那家通訊行開很久大家都知道，魏姓職員何時離職
    被告不知道，但其係陸陸續續與魏某聯絡買賣，是在他們店隔壁之自助餐外面交
    易等語。被告雖未能將李碧香經營之店名正確陳述，惟其確係指稱該店應屬無疑
    ，且該店確曾有魏姓職員，自有可能該魏姓職員離職後仍以該店職員自居而為手
    機買賣之行為，被告供稱向魏某調手機售予「嘉宏」，其取得「嘉宏」交付之貨
    款後，將之清償予魏某，魏某告知鈔票係偽鈔，其始知「嘉宏」所交付者為偽鈔
    ，衡情非無可能。且被告所供縱有不實，亦無證據足以證明被告有明知而收集偽
    鈔之行為，自不得因其供述不實而逕認其有公訴人所指之犯行。被告於魏某告知
    該鈔券係偽鈔後將之置放於書本中，並未行使，自難因其友羅紹盛能輕易在被告
    房間內取得該鈔券（並非被告所提供，業據羅紹盛供明在卷），即認被告有供行
    使之用而收集偽鈔之意圖。被告純係發現「嘉宏」所交付之鈔券係偽鈔，而將之
    置放於書本內，無其他之舉措，自難繩之以刑法第一百九十六條第一項之罪責。
    原審因而為其無罪之判決，核無不合。檢察官之上訴，核無理由，應該駁回。
四、扣案之偽鈔十四張，雖為被告等所有，惟被告係判決無罪，既無主刑，故該鈔券
    不予宣告沒收（七十八年台非字第七十二號判例參照），併此敘明。
五、據上論斷，應依刑事訴訟法第三百七十三條、第三百六十八條，判決如主文。
本案經檢察官蔡薰慧到庭執行職務。
中    華    民    國    九十二    年        五      月        三十      日
                              臺灣高等法院刑事第四庭
                                  審判長法  官  蔡  永  昌
                                        法  官  徐  昌  錦
                                        法  官  陳  榮  和
右正本證明與原本無異。
檢察官如不服本判決，應於收受送達後十日內向本院提出上訴書狀，其未敘述上訴之
理由者並得於提起上訴後十日內向本院補提理由書（均須按他造當事人之人數附繕本
）。
                                        書記官  劉  麗  芬
中    華    民    國    九十二    年        六      月        五        日


司法院資訊處製作；財團法人民間司法改革基金會備份。
